臺灣新竹地方法院刑事裁定
111年度單禁沒字第244號
聲  請  人  臺灣新竹地方檢察署檢察官
被      告  鄒心亞


上列聲請人聲請單獨宣告沒收違禁物案件（111年度聲沒字第249
號，偵查案號：111年度毒偵字第9號、第524號），本院裁定如
下：
    主  文
扣案之第二級毒品甲基安非他命參包（總驗餘淨重零點參玖玖捌
公克）、吸食器貳組（均內含量微無法析離磅秤之第二級毒品甲
基安非他命殘渣），均沒收銷燬。
    理  由
一、按違禁物不問屬於犯罪行為人與否，得單獨宣告沒收，刑法
    第38條第1項、第40條第2項定有明文。又查獲之第一級、第
    二級毒品及專供製造或施用第一級、第二級毒品之器具，不
    問屬於犯罪行為人與否，均沒收銷燬之，毒品危害防制條例
    第18條第1項前段亦定有明文。
二、本件聲請意旨略以︰(一)臺北市政府警察局中山分局員警於
    民國110年5月18日晚間6時50分許，在臺北市○○區○○○路0段0
    00號地下2樓停車場，查獲被告鄒心亞施用第二級毒品甲基
    安非他命，並扣得含有甲基安非他命殘渣之吸食器1組；(二
    )臺北市政府警察局大同分局員警於111年1月24日上午7時52
    分許，在臺北市○○區○○街00號麥味登早餐店，查獲被告施用
    第二級毒品甲基安非他命，並扣得第二級毒品甲基安非他命
    3包（總驗餘淨重0.3998公克）及含有甲基安非他命殘渣之
    吸食器1組，被告所涉施用及持有第二級毒品罪嫌部分，因
    被告經觀察、勒戒後，業經臺灣新竹地方檢察署檢察官以11
    1年度毒偵字第9號、第524號為不起訴處分確定，有該處分
    書在卷可稽。惟扣案之甲基安非他命3包（總驗餘淨重0.399
    8公克）、吸食器2組（均內含量微無法析離磅秤之甲基安非
    他命殘渣），屬毒品危害防制條例所管制持有之違禁物品，
    有交通部民用航空局航空醫務中心110年8月3日航藥鑑字第0
    000000號毒品鑑定書、111年2月15日航藥鑑字第0000000號
    毒品鑑定書各1份在卷可稽，爰依前開法條規定聲請宣告沒
    收銷燬等語。
三、查被告鄒心亞：
㈠、於111年1月24日下午1時25分為警採尿時起回溯96小時內之某
    時許施用第二級毒品之行為，經臺灣新竹地方檢察署檢察官
    聲請，而經本院於111年7月5日以111年度毒聲字第272號裁
    定令入勒戒處所觀察、勒戒後，因認無繼續施用毒品之傾向
    ，於111年10月13日釋放出所。
㈡、於110年5月18日某時許施用第二級毒品之行為，雖被告為警
    查獲時，因昏迷倒地經送醫救治而未經採尿以佐證其上揭施
    用甲基安非他命犯行，惟被告坦承施用第二級甲基安非他命
    ，及扣案含有甲基安非他命殘渣之吸食器可能當天施用後，
    網友給伊等情，在無證據證明被告自白施用甲基安非他命乙
    節不可採，即應為有利於被告之認定，是本件應認扣案吸食
    器為其當日施用第二級毒品甲基安非他命所用，其持有第二
    級毒品之低度行為，應為其施用第二級毒品之高度行為所吸
    收，且此部分施用毒品時間係在上開觀察、勒戒執行前，核
    為該案觀察、勒戒效力所及，不得再行追訴。
㈢、嗣經臺灣新竹地方檢察署檢察官於111年10月21日以111年度
    毒偵字第9號、第524號併為不起訴處分確定等情，有上揭案
    號之不起訴處分書及臺灣高等法院被告前案紀錄表各1份附
    卷可稽。
四、扣案物品說明：
㈠、被告於111年1月24日為警查獲時所扣得甲基安非他命3包（保
    管字號：111年度安字第380號，扣押物品清單見臺灣新竹地
    方檢察署111年度毒偵字第524號卷第38頁）、吸食器1組（
    保管字號：111年度保字第1576號，扣押物品清單見臺灣新
    竹地方檢察署111年度毒偵字第524號卷第43頁），經送交通
    部民用航空局航空醫務中心檢驗結果為：①白色透明結晶3袋
    、實稱毛重0.9180公克(含3袋3標籤)、淨重0.4000公克、取
    樣0.0002公克、餘重0.3998公克、檢出Methamphetamine成
    分；②吸食器具1組，經乙醇沖洗，檢出Methamphetamine成
    分，有交通部民用航空局航空醫務中心111年2月15日航藥鑑
    字第0000000號毒品鑑定書1份附卷可稽（見臺灣士林地方檢
    察署111年度毒偵字第332號卷第129頁），復參以被告為警
    採尿送檢驗結果呈現安非他命、甲基安非他命陽性反應，有
    勘查採證同意書、臺北市政府警察局偵辦毒品案件尿液檢體
    委驗單及台灣尖端先進生技醫藥股份有限公司111年2月15日
    出具之濫用藥物檢驗報告各1份附卷可佐（見臺灣士林地方
    檢察署111年度毒偵字第332號卷第59、121、125頁）。
㈡、被告於110年5月18日為警查獲時所扣得之吸食器1組（保管字
    號：111年度保字第82號，扣押物品清單見臺灣新竹地方檢
    察署111年度毒偵字第9號卷第15頁），經送交通部民用航空
    局航空醫務中心檢驗結果為：玻璃球吸食器1組，經乙醇沖
    洗，檢出Methamphetamine成分，有交通部民用航空局航空
    醫務中心110年8月3日航藥鑑字第0000000號毒品鑑定書影本
    1份附卷可稽（見臺灣臺北地方檢察署110年度毒偵字第3875
    號卷第16頁），且經被告於檢察事務官詢問時供承在卷（見
    臺灣新竹地方檢察署111年度毒偵字第524號卷第20至20頁反
    面）。
㈢、綜上，扣案之甲基安非他命3包均係毒品危害防制條例管制之
    第二級毒品甲基安非他命，均屬違禁物；扣案之吸食器2組
    ，雖非專供施用毒品之器具，然因其上所留微量之甲基安非
    他命殘渣與該吸食器已無法分離，應整體視之為毒品即違禁
    物處理，仍依毒品危害防制條例第18條第1項前段之規定沒
    收銷燬。從而聲請人聲請單獨宣告沒收銷燬該扣案之第二級
    毒品甲基安非他命3包（扣除鑑驗用罄部分）及該扣案之吸
    食器2組，揆諸前揭說明，核無不合，應予准許。
五、末按甲基安非他命（Methamphetamine）及安非他命（Amphe
    tamine）均屬安非他命類之中樞神經興奮劑，且安非他命及
    甲基安非他命之俗名通常混用，而一般用語之習慣，亦未詳
    加區分安非他命與甲基安非他命。而國內緝獲之安非他命藥
    物，多為甲基安非他命；施用安非他命後，尿液中僅可檢出
    安非他命，此觀諸行政院衛生署管制藥品管理局（現改制為
    衛生福利部食物藥品管理署）93年12月22日管檢字第093001
    2251號、95年7月7日管檢字第0950007209號函釋自明。是依
    卷附台灣尖端先進生技醫藥股份有限公司111年2月15日出具
    之濫用藥物檢驗報告1紙（見臺灣士林地方檢察署111年度毒
    偵字第332號卷第121頁），本案被告於歷次陳述中所指之「
    安非他命」，及扣押物品目錄表、扣押物品清單關於「安非
    他命」之記載，應均係「甲基安非他命」之誤，附此敘明。
    　　
六、爰依刑事訴訟法第220條、第455條之36第2項，毒品危害防
    制條例第18條第1項前段，刑法第11條、第40條第2項，裁定
    如主文。
中　　華　　民　　國　　111 　年　　11　　月　　 30　日
                  刑事第二庭  法　官　林哲瑜
以上正本證明與原本無異。　　　　　　　　　
如不服本裁定應於送達後5日內向本院提出抗告狀。
中　　華　　民　　國　　111 　年　　11　　月　　30　　日
                              書記官  胡家寧